臺灣臺南地方法院交通事件裁定　　　　　　　　　　　九十年度交聲字第一八一號
　　移送機關　交通部公路局嘉義區監理所台南監理站
　　受處分人
　　即異議人　甲○○
右列受處分人因違反道路交通管理處罰條例案件，對於交通部公路局嘉義區監理所台
南監理站民國九十年八月十五日所為之裁決處分（處分案號：南監五字第裁七四—Ｓ
00000000號）聲明異議，本院裁定如左：
    主  文
異議駁回。
    理  由
一、聲明異議意旨略以：如附件聲明異議狀所載。
二、按汽車駕駛人倒車時，有倒車前未顯示倒車燈光，或倒車時不注意其他車輛或行
    人者，處二百元以上四百元以下罰鍰，道路交通管理處罰條例第五十條第二款定
    有明文。
三、經查，本件受處分人即異議人甲○○係於民國九十年六月十四日二十二時五分許
    ，駕駛車號Ｓ３─４３５０號自小客車，在台南市○○路○段之快車道上，由東
    向西作倒車入庫欲進入民權路二段一三五號之自宅內時，因未注意後方車輛，適
    案外人洪義雄駕駛車號ＴＪ─９２５９號自小客車沿民權路二段快車道由西向東
    行駛而至，其亦未注意車前狀況，致甲○○之自小客車左後葉子板與洪義雄之自
    小客車右後保險桿相互擦撞等情，有台南市警察局九十年七月九十南市警交字第
    ３８５２０號函、台南市警察局南市警交字第Ｓ00000000號舉發違反道
    路交通管理事件通知書各一紙在卷可稽，且有台南市警察局九十年九月九十南市
    警交字３９０２８號函檢附之甲○○、洪義雄之談話紀錄、道路交通事故調查報
    告表及道路交通事故現場蒐證照片等附卷可資佐證，異議人並坦承有於右開時地
    因倒車而與洪義雄之自小客車發生擦撞之事實不諱。雖異議人辯稱：伊倒車前有
    確定後方左右並無來車始行倒車，其並無過失云云。惟按汽車倒車時，應顯示倒
    車燈光或手勢後，謹慎緩慢後倒，並應注意其他車輛及行人，道路交通安全規則
    第一百十條第二款著有明文。查異議人既有經正常程序考領汽車駕駛執照，為有
    駕駛經驗之人，對於上開交通安全規則自知之甚稔，為其應注意之事項，而肇事
    當時係雨天、夜間有照明、柏油路面、雙線道、標線清晰、有快慢車道劃分、限
    速四十公里，有前開道路交通事故調查報告表載明可考，據此判斷，足見依當時
    狀況異議人客觀上並無不能注意之情狀，參以證人即當事人洪義雄於本院調查時
    已到庭證稱：「（問：本件車禍如何發生？）那天下雨，他在我的車道倒車，我
    看到他倒車，我車子停下來，距離他約十到十五公尺，向他按喇叭，他沒有聽到
    ，還繼續開」等語明確（見本院九十年十月十六日訊問筆錄），而異議人於警訊
    時亦供承：「我於九十年六月十四日二十二時五分駕駛Ｓ３─４３５０自小客車
    ，自民權路二段快車道西向東行駛至肇事地點隔壁（一三三號）前，作路邊慢車
    道停車後換檔作倒車（東向西）時，忽然有一部ＴＪ─９２５９號自小客車停車
    在我車左前十五公尺快車道中間，駕駛人（即洪義雄）下車告知我車擦撞到他，
    我看我車左後葉子板確實有擦痕，對方右後保險桿有我車油漆痕」等語（見前開
    台南市警察局函附之當事人談話紀錄）綦詳以觀，顯見異議人在倒車時並未緩慢
    後倒，且在倒車過程中未全程注意有無其他車輛往來，致在肇事後猶渾然不知有
    與他車擦撞之情形，至為明確，是其能注意竟疏未注意有無後方車輛通行即逕自
    倒車，而洪義雄亦應注意且能注意而疏未注意車前狀況，致在駕車行經上開肇事
    地點而與異議人之自小客車發生擦撞而肇事，異議人有違前開規定之注意義務，
    其與洪義雄二人均顯有過失，亦堪認定，本件經送鑑定結果，亦認異議人駕駛小
    客車，倒車未注意後方車輛，為肇事主因，洪義雄駕駛小客車，未注意車前狀況
    ，為肇事次因，有台灣省台南區車輛行車事故鑑定委員會南鑑字第九０一三一五
    號鑑定意見書一份在卷可憑，足見異議人確於右揭時、地有倒車時不注意其他車
    輛之事實至明，其異議並無可採，從而原處分機關據以援引前揭規定，裁處異議
    人罰鍰新台幣六百元並無不當，本件異議為無理由，應予駁回。
四、據上論斷，應依道路交通案件處理辦法第十九條，裁定如主文。
中    華    民    國      九十一      年       二       月      六      日
                                  臺灣臺南地方法院交通法庭
                                      法  官   張  瑛  宗
右正本證明與原本無異
如不服本裁定應於送達後五日內向本院提出抗告狀
                                      書記官   陳  志  德
中    華    民    國      九十一      年       二       月     十五     日
